臺灣臺北地方法院交通事件裁定　　　 100年度交聲字第1210號
原處分機關　臺北市交通事件裁決所
異 議 人即
受 處 分人　黃清南
上列異議人即受處分人因違反道路交通管理處罰條例案件，對於
臺北市交通事件裁決所中華民國100 年5月27日北市裁罰字第22-
A00000000 號違反道路交通管理事件裁決處分，聲明異議，本院
裁定如下：
    主  文
異議駁回。
    理  由
一、原處分機關臺北市交通事件裁決所處分（民國100 年5 月27
    日北市裁罰字第22-A00000000號）意旨略以：受處分人即異
    議人黃清南駕駛車牌號碼為7D-001號營業一般小客車，於民
    國100 年4 月5 日晚間8 時14分許，行經速限為時速50公里
    之臺北市○○○路南向車道與金華街口附近，經設於該處之
    雷達式測速照相器測得其以時速64公里之速度超速行駛並予
    照相採證，經警舉發「行車速度超過規定之最高時速未滿20
    公里」之違規，並依道路交通管理處罰條例第40條規定舉發
    ，嗣經原處分機關查證屬實，而依該規定裁處異議人罰鍰新
    臺幣（下同）1,600 元，並依同條例第63條第1 項規定記違
    規點數1 點。
二、異議人即受處分人之異議意旨略以：舉發警員說是以雷達式
    測速照相，但以該測速設備外觀應係地面感應式測速照相，
    這是「掛羊頭賣狗肉」的欺騙行為。而且，其他設有雷達式
    測速照相設備的地點，警告標示牌均更換為明載「雷達測速
    照相」之字樣，何以在本案路口竟有不同之設置標準，警方
    有公告通知的義務，應更換警告標示牌方屬適法云云。
三、按行車速度，依速限標誌或標線之規定，無速限標誌或標線
    者，原則上行車時速不得超過50公里，此觀道路交通安全規
    則第93條第1 項第1 款規定甚明。次按汽車駕駛人，行車速
    度，超過規定之最高時速，或低於規定之最低時速，除有第
    43條第1 項第2 款情形外（按即行車速度，超過規定之最高
    時速60公里以上之加重處罰規定），處新臺幣1,200 元以上
    2,400 元以下罰鍰，且應記違規點數1 點，道路交通管理處
    罰條例第40條、第63條第1 項第1 款亦分別定有明文。再以
    諸如自動測速照相設備等科學儀器取得證據資料逕行舉發之
    情形，就該科學儀器之設置，則據道路交通管理處罰條例第
    7 條之2 第1 項至第3 項分別明定：「汽車駕駛人之行為有
    下列情形之一，當場不能或不宜攔截製單舉發者，得逕行舉
    發：... 七、經以科學儀器取得證據資料證明其行為違規。
    」、「前項第七款之科學儀器應採固定式，並定期於網站公
    布其設置地點。但汽車駕駛人之行為屬下列情形之一者，不
    在此限：... 九、行車速度超過規定之最高速限或低於規定
    之最低速限。」、「對於前項第九款之違規行為，採定固定
    或非固定式科學儀器取得證據資料證明者，於一般道路須至
    少於100 公尺，於高速公路、快速公路須至少於300 公尺前
    ，明顯標示之」。依此，於一般道路藉由測速照相設備此等
    科學儀器對行車速度超過規定最高速限之違規行為逕行舉發
    者，至少須於該測速照相設備100 公尺前設置明顯之標示。
    所謂「設置明顯之標示」，係指該告知駕駛人前方設有自動
    測速照相設備此一標示之本身，必須設置明確而能使駕駛人
    明顯可見得該標示暨其內文之存在，非指必須明確告知駕駛
    人前方所設自動測速照相設備之確切地點，更無須說明該自
    動測速照相設備之種類形式，此觀該條文義甚為明確，毫無
    疑義。
四、經查，本件車牌號碼7D-001號營業小客車，於100 年4 月5
    日晚間8 時14分許，由異議人駕駛行經速限為時速50公里之
    臺北市大安區○○○路南向快車道與金華街口附近，因以時
    速64公里之速度超速行駛，經以自動照相測速器鎖定照相採
    證後舉發「行車速度超過規定之最高時速未滿20公里」違規
    之事實，異議人並無爭執，且本件舉發單位認定該車輛有此
    違規行為及認定該車斯時行速為時速64公里之依據，係以設
    於該處之雷達式自動照相測速器鎖定斯時行經該處之異議人
    車輛後，依該測速器發射接受雷射光束，通過高速運算計算
    時間距離，再藉其內電腦計算異議人車輛當時行速，爾後再
    予拍照存證，此亦有卷附臺北市政府警察局大安分局100 年
    5 月12日北市警安分交字第10035670500 號書函所載及本案
    車輛違規照片可憑，此部分事實當可認定。異議人雖以前詞
    置辯，惟查，依臺北市政府警察局大安分局上揭書函所附現
    場照片，該載有「常有測速照相請依速限行駛」及「速限時
    速50公里」之標示牌，係設於臺北市大安區○○○路南向快
    車道左側之中央分隔島上，該標示牌面積甚大，字體清晰，
    行經該處之駕駛人僅稍加注意即能知悉前方不遠處設有測速
    照相設備。而本件攝得異議人所屬車輛違規超速照片之自動
    測速照相設備，則係設於與該標示牌距離逾100 公尺處，此
    有該分局上揭書函所載可查，即該標示牌之設置已符合前揭
    道路交通管理處罰條例第7 條之2 第3 項之規定。至異議人
    所辯該測速照相設備係「雷達式」抑或「地面感應式」，與
    本案裁罰是否適法毫無關聯，且依前述，標示牌本無須說明
    自動測速照相設備之種類型式，僅須告知駕駛人前方設有測
    速照相設備，即為已足。異議人對駕車時本復有隨時注意不
    得超速行駛此一行車義務毫不反省，反指控主管機關未於標
    示牌上清楚說明測速照相設備之型式，此與本案毫無關聯，
    顯係無稽狡辯，當依法裁罰。
五、綜上，本件異議人確有駕駛上開汽車行車速度超過規定之最
    高時速未滿20公里以上之違規行為，原處分機關依道路交通
    管理處罰條例第40條規定及違反道路交通管理事件統一裁罰
    基準表所定裁罰基準，裁處異議人罰鍰1,600 元，復依同條
    例第63條第1 項規定記違規點數1 點，核無違誤。異議人之
    異議顯無理由，應予駁回。
六、依道路交通事件處理辦法第18條，裁定如主文。
中    華    民    國   100    年    6     月    27    日
                        交通法庭法  官  紀凱峰
上正本證明與原本無異。
如不服本裁定，應於裁定送達後5日內向本院提出抗告狀。
                                書記官  桑子樑
中    華    民    國   100    年    6     月    27    日